臺灣高等法院刑事判決
110年度上訴字第2706號
上  訴  人  
即  被  告  黃擧郎





指定辯護人  本院公設辯護人戴遐齡
上列上訴人即被告因違反毒品危害防制條例案件，不服臺灣新竹
地方法院109年度訴字第368號，中華民國110年6月3日第一審判
決（起訴案號：臺灣新竹地方檢察署109年度偵字第2905號、第4
817號），提起上訴，本院判決如下：
    主  文
上訴駁回。
    事  實
一、黃擧郎及周鳳英為夫妻關係，二人均明知甲基安非他命係毒
    品危害防制條例所列管之第二級毒品，不得非法販賣，黃擧
    郎竟意圖營利，基於販賣第二級毒品之犯意，以其持用之門
    號0000000000號行動電話為聯絡工具，而於附表一、二所示
    時間、地點，販賣附表一、二所示數量、金額之甲基安非他
    命予附表一、二所示之對象。嗣經新竹市警察局報請臺灣新
    竹地方檢察署檢察官聲請原審法院核發通訊監察書實施通訊
    監察，並於民國109年3月11日15時40分許，為警持原審法院
    核發之搜索票及檢察官核發之拘票，至桃園市○○區○○路000
    號前執行搜索並將其拘提到案，扣得如附表三所示之物而查
    獲。
二、案經臺灣新竹地方檢察署檢察官指揮新竹市警察局報告臺灣
    新竹地方檢察署檢察官偵查起訴。
    理  由
壹、程序事項
　　按被告以外之人於審判外之陳述，雖不符刑事訴訟法第159
    條之1至159條之4之規定，而經當事人於審判程序同意做為
    證據，法院審酌該言詞陳述或書面陳述做成時之情況，認為
    適當者，亦得為證據；又當事人、代理人或辯護人於法院調
    查證據時，知有刑事訴訟法第159條第1項不得為證據之情形
    ，而未於言詞辯論終結前聲明異議者，視為有前項之同意，
    刑事訴訟法第159條之5定有明文。經查，檢察官、被告黃擧
    郎（下稱被告）及其辯護人於本院審判程序時均未對證據能
    力有所爭執（本院卷第68至76頁），供述證據部分視為同意
    作為證據，本院審酌各該證據做成或取得時狀況，並無顯不
    可信或違法取得等情況，且經本院依法踐行證據調查程序並
    認為適當，而有證據能力；其餘資以認定本案犯罪事實之非
    供述證據，亦查無違反法定程序取得之情形，依刑事訴訟法
    第158條之4之反面解釋，亦有證據能力。
貳、實體事項
一、認定犯罪事實所憑之證據及理由
　㈠前揭犯罪事實，業據被告於警詢、偵查、原審訊問、準備程
    序、審理及本院審理時(109年偵字第4817卷〈下稱偵4817號
    卷〉第20至30、40頁、109年偵字第2905卷〈下稱偵2905號卷〉
    第10至12、147至169頁、聲羈卷第39至46頁、原審卷一第40
    、145至147、299頁、原審卷二第38至39頁、本院卷第81頁
    ）均坦承不諱，核與證人劉家振（他卷第110至112、118至1
    27頁)、張奕暄（他卷第50至52、57至59頁）、劉庭愷(他卷
    第83至85、89至90、106至107頁)於警詢、偵查中之證述情
    節相符，並有扣案如附表三所示之物可佐，而扣案如附表三
    編號2所示之物經送鑑定，鑑定結果為甲基安非他命，有台
    灣尖端先進生技醫藥股份有限公司109年3月27日毒品證物鑑
    定分析報告2份附卷可考(偵2905號卷第102至142頁)。此外
    ，尚有門號0000000000、0000000000、0000000000號行動電
    話之通訊監察譯文資料、新竹市警察局刑事警察大隊109年3
    月11日搜索扣押筆錄暨扣押物品目錄表、原審法院109年聲
    監字第29、30、31號、109年聲監續字第110號通訊監察書及
    電話附表附卷足憑(他卷第60、75至77頁、偵2905號卷第102
    至107頁反面、原審卷一第157至171頁)，足徵被告前開任意
    性自白與事實相符，堪予採信。
　㈡又被告於原審準備程序中自承：為賺一點量差而販賣甲基安
    非他命等語(原審卷一第302頁)，則被告前開販賣本案毒品
    犯行顯然有從中賺取量差之利益，是依前開說明，其就附表
    一、二犯行應有營利之意圖至明。
　㈢從而，本案事證明確，被告上開犯行，均堪予認定，均應依
    法論科。
二、論罪科刑
　㈠按行為後法律有變更者，適用行為時之法律，但行為後之法
    律有利於行為人者，適用最有利於行為人之法律，刑法第2
    條第1項定有明文。被告行為後，毒品危害防制條例業於109
    年1月15日經總統修正公布，並自109年7月15日起施行。修
    正前毒品危害防制條例第4條2項係規定：「製造、運輸、販
    賣第二級毒品者，處無期徒刑或7年以上有期徒刑，得併科
    新臺幣1,000萬元以下罰金。」修正後係規定：「製造、運
    輸、販賣第二級毒品者，處無期徒刑或10年以上有期徒刑，
    得併科新臺幣1500萬元以下罰金。」修正後係提高最低法定
    刑及罰金刑。又修正前同條例第17條第2項係規定：「犯第4
    條至第8條之罪於偵查及審判中均自白者，減輕其刑。」修
    正後係規定：「犯第4條至第8條之罪於偵查及歷次審判中均
    自白者，減輕其刑。」修正後將該條項減刑之規定限縮於歷
    次審判中均自白始得適用，經比較結果，新法並未較為有利
    於行為人，自應適用行為時即修正前之規定論處。
　㈡核被告就如附表一、二所為，均係犯修正前毒品危害防制條
    例第4條第2項之販賣第二級毒品罪。被告所犯上開9罪，犯
    意各別，行為互殊，均應予分論併罰。
　㈢被告就如附表一、二所示犯行，於偵查及審判中均自白犯罪
    事實在卷，是被告就附表一、二所示犯行，依修正前毒品危
    害防制條例第17條第2項規定，自應均依法減輕其刑。
　㈣又按毒品危害防制條例第17條第1項規定所稱之「供出毒品來
    源，因而查獲其他正犯或共犯者」，係指犯罪行為人供出與
    「本案」毒品來源有關之其他正犯或共犯資料，使調查或偵
    查犯罪之公務員得據以對之發動調查或偵查程序，並因此而
    確實查獲其人、其犯行者，始足該當，倘僅具開始或移送偵
    查之有嫌疑而已，即與本條項所指之「查獲」不侔。又所謂
    確實查獲其人、其犯行者，雖不以達有罪認定之已無合理懷
    疑存在之程度為必要，必也至少已臻至起訴門檻之證據明確
    且有充分之說服力，方得獲邀上開減免其刑之寬典，同時亦
    可避免因此一損人利己之誘因而無端嫁禍第三人(最高法院1
    02年台上字第3494號刑事判決意旨參照)，經查，本件被告
    雖於偵查中供出上手「阿邦」即陳耀邦，經警偵辦移送臺灣
    新竹地方檢察署檢察官移轉管轄臺灣桃園地方檢察署後，該
    署檢察官以109年度偵字第24313、24314號不起訴處分確定
    等情，有偵查佐黃香硯109年7月20日職務報告、新竹市警察
    局刑事案件移送書、臺灣桃園地方檢察署檢察官109年度偵
    字第24313、24314號不起訴處分書、陳耀邦之本院被告前案
    紀錄表附卷足參（原審卷一第215至225、239至242、251至2
    53頁），可見檢察官偵查結果，並未查獲陳耀邦有被告所供
    之販賣毒品犯行，是被告本件並無毒品危害防制條例第17條
    第1項適用之餘地，附此敘明。
　㈤按刑法第59條之酌量減輕其刑，必須犯罪另有特殊之原因與
    環境等在客觀上足以引起一般同情，認為即予宣告法定低度
    刑期猶嫌過重者，始有其適用。查毒品於國內流通氾濫，危
    害國民健康至鉅，已為眾所週知，然被告知悉甲基安非他命
    為法律嚴禁之違禁物，染毒更能令人捨身敗家，毀其一生，
    竟甘冒重典，無視毒品對於他人之危害，為上開幫助販賣第
    二級毒品犯行9次，對社會造成之影響非輕，依其客觀之犯
    行與主觀之惡性加以考量，尚難認有何特殊之原因與環境足
    以引起一般同情，而認販賣第二級毒品部分縱科以依修正前
    毒品危害防制條例第17條第2項規定減輕其刑後之最低度刑
    仍嫌過重之情形，是被告本案犯行，即無刑法第59條酌減其
    刑之適用。
三、駁回上訴之理由
　㈠原審以被告罪證明確，審酌被告販賣第二級毒品，助長施用
    毒品之惡習，戕害國民身心健康，間接危害社會治安，實屬
    不該；惟念及被告就本案犯行坦認不諱，並參酌持有毒品種
    類、數量、各次販賣之數量、犯罪所得，及其等素行、犯罪
    之動機、目的、手段，暨被告自陳為高中肄業之智識程度，
    從事水電，與父母、配偶、二名子女、弟弟及其女友和小孩
    同住，經濟小康之家庭狀況（原審卷二第39頁）等一切情狀
    ，就被告量處如附表一、二罪名及宣告刑暨沒收欄所示之刑
    。另行為人所犯數罪非惟犯罪類型相同，且其行為態樣、手
    段、動機均相似者，於併合處罰時其責任非難重複之程度更
    高，更應酌定較低之應執行刑；反之，行為人所犯數罪各屬
    不同之犯罪類型者，於併合處罰時其責任非難重複之程度最
    低，當可酌定較高之應執行刑。參酌被告所犯均為販賣第二
    級毒品罪，其等犯罪手段、模式相當類似，可歸責之重複程
    度較高，復衡以其等犯行所涉期間長短、行為次數及對象等
    個別非難評價後，定其應執行之刑有期徒刑5年。
　㈡至沒收部分分述如下
　⒈扣案如附表三編號3所示之物，係供被告犯本案如附表一、附
    表二編號1至4、6所示各次販賣第二級毒品犯行所用且為被
    告所有，業據被告陳述在卷（原審卷二第31頁、本院卷第76
    頁），並有各次通訊監察譯文可佐，爰依毒品危害防制條例
    第19條第1項規定，於被告各該主文項下宣告沒收。
　⒉被告為如附表一、二所示各次販賣第二級毒品之犯罪所得分
    別如附表一、二各編號所示，均未扣案，應依刑法第38條之
    1第1項前段、第3項規定，於被告各該罪刑項下宣告沒收，
    並於全部或一部不能沒收或不宜執行沒收時，均追徵其價額
    。
　⒊扣案如附表三編號2所示之物，雖係查獲之第二級毒品，屬於
    違禁物，然為被告所有而施用剩下，業據被告於原審審理時
    供述明確（原審卷二第31頁），復查無其他積極證據得以佐
    證上開扣案物與本案有關，自應由檢警機關單獨聲請宣告沒
    收銷燬之，爰不於本案中宣告沒收銷燬。
　⒋至於其餘扣案物，被告及同案被告周鳳英於原審審理中陳稱
    與本案犯行無涉（原審卷二第31至32頁），復無積極證據足
    認與本案犯行具有關聯性，爰均不予宣告沒收，附此敘明。
　㈢原審認事用法，核無不合，量刑亦屬妥適，被告上訴意旨以
    其於偵、審中均自白犯行，販賣所得利益甚少，非無令人憫
    恕之處，求依刑法第57、59條之規定為刑度之寬減云云。惟
    按量刑之輕重，係屬事實審法院得依職權裁量之事項，原判
    決於量刑時，已依行為人之責任為基礎，並審酌刑法第57條
    各款所列情形，予以綜合考量，既未逾越法定刑度，亦未濫
    用裁量權限，即不得遽指為違法。又按刑法第59條之酌量減
    輕其刑，必於犯罪之情狀，在客觀上足以引起一般同情，認
    為即予宣告法定低度刑期，猶嫌過重者，始有其適用，至於
    犯罪動機、情節輕微、素行端正、家計負擔、犯後態度等情
    狀，僅可為法定刑內從輕科刑之標準，不得據為酌量減輕之
    理由（最高法院51年台上字第899號、28年上字第1064號判
    例意旨參照）。查原審審酌被告明知毒品對人體之危害性，
    視政府反毒政策及宣導如無物，為圖一己私利而販賣毒品予
    他人，助長毒品交易之行為更形猖獗，又此類行為所生危害
    ，非僅使多數人之生命、身體法益受侵害，影響所及甚且危
    害社會、國家之健全發展，且被告竟販賣第二級毒品多達9
    次，量刑自不宜從輕，惟念其犯後於原審及本院審理時均坦
    承犯行，兼衡被告為高中畢業之智識程度及家庭經濟生活狀
    況等情，而為量刑，既未逾法定刑度，亦無權利濫用、裁量
    權限情形。本案被告所犯之罪於上開加重及減輕其刑後，應
    認科以最低刑度尚無情輕法重、情堪憫恕之情，爰不適用刑
    法第59條規定，予以減輕其刑，原審已詳述不適用刑法第59
    條規定減輕之事由。要之，被告上訴意旨仍執前揭陳詞，砌
    詞圖邀再次酌減其刑之寬典，為無理由，應予駁回。
據上論斷，應依刑事訴訟法第368條，判決如主文。
本案經檢察官廖啟村提起公訴，檢察官何明楨到庭執行職務。
中　　華　　民　　國　　110 　年　　10　　月　　28　　日
                  刑事第十九庭  審判長法　官  曾淑華
                                      法　官  陳文貴
                                      法　官  許文章
以上正本證明與原本無異。
如不服本判決，應於收受送達後20日內向本院提出上訴書狀，其
未敘述上訴之理由者並得於提起上訴後20日內向本院補提理由書
（均須按他造當事人之人數附繕本）「切勿逕送上級法院」。
                                      書記官  陳盈芝
中　　華　　民　　國　　110 　年　　10　　月　　28　　日
附表一
編號 時間 地點 對象 販賣甲基安非他命之數量、金額(新臺幣) 罪名及宣告刑暨沒收 1 109年1月25日14時20許。 黃舉郎、周鳳英位於新竹縣○○鎮○○里00鄰○○○00號之2住處。 劉家振 1包(1公克)2000元 黃擧郎販賣第二級毒品，處有期徒刑參年陸月。扣案如附表三編號3所示之物沒收；未扣案之犯罪所得新臺幣貳仟元沒收，於全部或一部不能沒收或不宜執行沒收時，追徵其價額。 2 109年2月27日14時許。 黃舉郎、周鳳英位於桃園市○鎮區○○路00號3樓工作處所。 劉家振 1包(1公克)3000元 黃擧郎販賣第二級毒品，處有期徒刑參年柒月。扣案如附表三編號3所示之物沒收；未扣案之犯罪所得新臺幣參仟元沒收，於全部或一部不能沒收或不宜執行沒收時，追徵其價額。 
附表二
編號 時間 地點 對象 販賣甲基安非他命之數量、金額(新臺幣) 罪名及宣告刑暨沒收 1 108年12月26日13時12分後2分鐘。 黃舉郎位於新竹縣○○鎮○○里00鄰○○○00號之2住處。 劉家振 1包(1公克)3000元 黃擧郎販賣第二級毒品，處有期徒刑參年柒月。扣案如附表三編號3所示之物沒收；未扣案之犯罪所得新臺幣參仟元沒收，於全部或一部不能沒收或不宜執行沒收時，追徵其價額。 2 109年1月17日12時28分後半小時。 桃園市龍潭區福源89巷口。 劉家振 1包(1公克)2500元 黃擧郎販賣第二級毒品，處有期徒刑參年柒月。扣案如附表三編號3所示之物沒收；未扣案之犯罪所得新臺幣貳仟伍佰元沒收，於全部或一部不能沒收或不宜執行沒收時，追徵其價額。 3 109年1月22日13時33分許。 桃園市龍潭區福源路89巷口。 劉家振 1包(1公克)3000元 黃擧郎販賣第二級毒品，處有期徒刑參年柒月。扣案如附表三編號3所示之物沒收；未扣案之犯罪所得新臺幣參仟元沒收，於全部或一部不能沒收或不宜執行沒收時，追徵其價額。 4 109年1月24日16時許。 新竹縣關西鎮之「六福村主題樂園」大門附近路旁。 劉家振 1包(3公克)6000元 黃擧郎販賣第二級毒品，處有期徒刑參年捌月。扣案如附表三編號3所示之物沒收；未扣案之犯罪所得新臺幣陸仟元沒收，於全部或一部不能沒收或不宜執行沒收時，追徵其價額。 5 108年12月27日傍晚某時許。 黃舉郎位於新竹縣○○鎮○○里00鄰○○○00號之2住處之倉庫。 張奕暄 、劉庭愷   1包(約0.2公克)1000元 黃擧郎販賣第二級毒品，處有期徒刑參年陸月。未扣案之犯罪所得新臺幣壹仟元沒收，於全部或一部不能沒收或不宜執行沒收時，追徵其價額。 6 108年12月28日20時許。 黃舉郎位於新竹縣○○鎮○○里00鄰○○○00號之2住處之倉庫。 張奕暄 、劉庭愷 1包(0.2公克)500元 黃擧郎販賣第二級毒品，處有期徒刑參年陸月。扣案如附表三編號3所示之物沒收；未扣案之犯罪所得新臺幣伍佰元沒收，於全部或一部不能沒收或不宜執行沒收時，追徵其價額。 7 109年2月1日18時許。 張奕暄位於桃園市○○區○○ 路00巷00弄00號住處。 張奕暄 1包(0.5公克)1000元 黃擧郎販賣第二級毒品，處有期徒刑參年陸月。未扣案之犯罪所得新臺幣壹仟元沒收，於全部或一部不能沒收或不宜執行沒收時，追徵其價額。 
附表三
編號 扣案物名稱 數量 1 吸食器 1組 2 甲基安非他命 2包 3 HUAWET手機(0000000000) 1支 4 OPPO手機(0000000000) 1支